臺灣臺北地方法院交通事件裁定　　　　94年度交聲字第948 號
受處分人
即異議人　甲　○
上列異議人即受處分人因違反道路交通管理處罰條例事件，對於
臺北市交通事件裁決所中華民國94年8月30日所為之處分（原處
分案號：北市裁二字第裁22-AAI203359號），聲明異議，本院裁
定如下：
    主  文
異議駁回。
    理  由
一、按機慢車兩段左轉標誌，用以告示左轉機器腳踏車或慢車駕
    駛人應遵照號誌指示，在號誌顯示允許直行時先行駛至右前
    方路口之左轉待轉區等待左轉，俟該方向號誌顯示允許直行
    後，再行續駛，以兩段方式完成左轉。道路交通標誌標線號
    誌設置規則第65條第1 項定有明文。再依道路交通安全規則
    第90條規定，駕駛人駕駛汽車，應遵守道路交通標誌、標線
    、號誌之指示，並服從執行交通勤務之警察或依法令執行指
    揮交通及交通稽查任務人員之指揮。又道路交通管理處罰條
    例所稱之汽車，依該條例第3條第8款規定包括機器腳踏車，
    而汽車駕駛人轉彎時，有不依標誌、標線、號誌指示者，處
    新臺幣（下同）6百元以上1千8百元以下罰鍰，且汽車駕駛
    人駕駛汽車違反道路交通管理處罰條例第48條規定者，除應
    依該條所規定之罰鍰處罰外，並應予記違規點數1點，道路
    交通管理處罰條例第48條第2款、第63條第1項第1款亦分別
    定有明文。
二、本件異議人即受處分人甲○駕駛其所有車牌號碼APM-213號
    重型機車，於民國94年6月14日下午6時1分許，由台北市○
    ○路行經基隆路、羅斯福路口時，未依標誌、標線指示兩段
    式左轉，直接左轉羅斯福路行駛，經台北市政府警察局中正
    第二分局交通分隊員警蘇芳毅當場攔停，並依違反道路交通
    管理處罰條例第48條第2款規定掣單舉發。嗣經受處分人於
    應到案日期內向原處分機關提出申訴，由原處分機關函請舉
    發單位調查結果，仍認異議人有前開違規行為，原處分機關
    乃依道路交通管理處罰條例第48第2款（原處分機關贅引第1
    項）、第63條第1項第1款（漏載第1項）、違反道路交通事
    件統一裁罰基準及處理細則第43條、第44條第1項及違反道
    路交通管理事件統一裁罰基準表等規定，於94年8月30日裁
    處受處分人罰鍰600元，並記違規點數1點。有卷附台北市政
    府警察局舉發違反道路交通管理事件通知單（AAI203359號
    ）、台北市交通事件裁決所違反道路交通管理事件裁決書（
    處分
    案號：北市裁二字第裁22-AAI203359號）、台北市政府警察
    局中正第二分局94年7月22日北市警中正二分交字第
    09431590300號函、台北市交通事件裁決所94年7月6日北市
    裁三字第09437627 210號函、94年8月17日北市裁三字第
    09437627200號函、交通違規案件申訴書、聲明異議狀、台
    北市交通事件裁決所送達證書等件在卷足憑。
三、聲明異議意旨略以：受處分人於上開時、地駕駛機車行經上
    開路口時，因當時有多名機車騎士違反機慢車兩段式左轉規
    定，受處分人人依規定行駛，卻恰好於該等違規者抵達停等
    處時，被誤認為同為違規左轉者。因當時正值交通尖峰時刻
    ，為免影響交通，未便直接向員警申訴，事後重返現場勘查
    ，認為並無任何違規事實，應屬誤判云云。
四、經查：
(一)、受處分人騎乘上開機車行經台北市○○路、羅斯福路口，未
    依規定兩段式左轉，經當場攔停舉發一情，業據證人即現場
    舉發員警蘇芳毅於本院調查時具結後證述在卷（見本院94年
    10月21日訊問筆錄第2、3頁）。姑不論受處分人於本院調查
    時辯稱其當時係騎乘機車由台北市景美地區方向往公館方向
    直行云云（見本院94年10月21日訊問筆錄第2頁），與現場
    目擊證人蘇芳毅所證：「我看到受處分人時，她已經從福和
    橋方向行駛基隆路過來，要左轉羅斯福路」之行車動線（見
    本院94年10月21日訊問筆錄第2頁），已有不合。以員警蘇
    芳毅當時在該路口係執行取締自基隆路違規左轉羅斯福路之
    機車觀之，衡情自無可能以違規左轉之事由，攔停直行於羅
    斯福路上之機車駕駛人。況當該該路口基隆路上之號誌燈顯
    示綠燈時，機車方能由基隆路違規左轉羅斯福路，此時羅斯
    福路直行車之號誌燈仍係紅燈，此據證人蘇芳毅證述在卷（
    見本院94年10月21日訊問筆錄第3頁），除非受處分人當時
    係違規闖越紅燈號誌，否則斷無可能遭員警蘇芳毅於取締違
    規左轉車輛時一併攔停。
(二)、按交通警察掣單舉發違反道路交通管理處罰條例所列違規事
    實，本質上為行政處分，係公務員基於職務上權力，依法就
    特定之具體事件所為具公法上效果之單方面行政行為，基於
    公務員為公法上行為具有公信力之原則，該行政行為當可被
    推定為真正，其據以依法處分之事實認定亦為正確無誤，本
    此公信原則，立法者乃賦予行政機關制定違反道路交通事件
    統一裁罰基準及處理細則，使執行勤務員警得當機處分，以
    達其維護交通秩序、安全之行政目的。反之，若謂公務員一
    切行政行為均需預留證據以證其實，則國家行政勢必窒礙難
    行，準此，刑事訴訟法就犯罪證據所列有關之規定與屬於行
    政秩序罰之交通違規裁罰本質不合之部分，自不在準用之列
    。從而，受處分人倘未能就執勤員警之舉發有誤提出相關證
    據以供調查，此外亦無證據足資證明員警有捏造事實違法取
    締之情事，則執勤員警本其維護交通秩序、安全職責所為之
    舉發，自應受到合法、正確之推定。本件受處分人騎乘上開
    重型機車，行經上開地點之違規左轉行為，於瞬間發生後即
    告結束，客觀上執行交通稽查員警本難以當場拍照存證，而
    員警與受處分人素不相識，且奉命執行國家公權力，衡情應
    無甘冒偽造文書及偽證罪刑責，故為不實舉發及指證之理，
    所為之指證自當受正確無誤之推定。況受處分人上開辯解與
    經驗法則顯然相違，本院自難採信。準此，原處分機關經函
    請原舉發單位調查後，認定受處分人於上開時地騎乘機車，
    違規未依標誌、標線指示兩段式左轉之事證明確，尚非無據
    。
五、綜上，原處分機關依違反道路交通管理處罰條例第48條第1
    項、第63條第1項第1款（漏載第1款）及違反道路交通管理
    事件統一裁罰基準表等規定，裁處受處分人罰鍰6百元，並
    記違規點數1點，即無違誤。受處分人猶執前詞，指摘原處
    分不當，為無理由，應予駁回。
據上論斷，應依道路交通案件處理辦法第19條，裁定如主文。
中　　華　　民　　國　　94　　年　　10　　月　　21　　日
                  交通法庭  法　官　吳秋宏
以上正本證明與原本無異。
如不服本裁定，應於送達後5日內向本院提出抗告狀。
   　　                     書記官　高菁菁
中　　華　　民　　國　　94　　年　　10　　月　　21　　日
